臺灣高雄地方法院刑事判決　　　　　　　93年度重訴字第96號
公　訴　人　臺灣高雄地方法院檢察署檢察官
被　　　告　甲○○　男　25歲.
選任辯護人　江雍正律師
　　　　　　許乃丹律師
右列被告因殺人等案件，經檢察官提起公訴（93年度偵字第535
號），本院判決如左：
    主  文
甲○○共同殺人，處有期徒刑壹拾貳年，褫奪公權拾年。扣案之
義大利BERETTA廠牌92DS型口徑9MM制式半自動手槍、美國BERETT
A廠牌92FS型口徑9MM制式半自動手槍、義大利BERETTA廠牌92FS
型口徑9MM制式半自動手槍各壹把（均含彈匣壹只，槍枝管制編
號分別為0000000000、0000000000、0000000000號），口徑9MM
之制式子彈貳顆均沒收。
    事  實
一、甲○○與戊○○（同案審理中）係朋友關係，戊○○係陳志
    玄（另經臺灣高雄地方法院檢察署檢察官另為不起訴處分）
    胞弟。緣陳志玄於民國93年1月2日凌晨1時許，在高雄市旗
    津區○○○路476號「文進小吃部」與友人陳文信飲酒消費
    時，為勸阻其他包廂友人蔡瑞昇與曾俊豪所生爭執時，爭論
    聲音較大，適有乙○○偕妻丙○○○及友人庚○○夫婦亦在
    店內消費，引發乙○○前往關切，乙○○即與陳志玄發生口
    角爭執，陳志玄、蔡瑞昇等人因與乙○○一言不合，雙方發
    生互毆，旋聞訊趕赴小吃店之乙○○之子丁○○、夏國明等
    人到場亦加入互毆，陳志玄因於互毆中受傷（未據提起傷害
    告訴），由陳文信、蔡瑞昇送往旗津醫院就診，戊○○、甲○○及友人李春竹（偵查中通緝未到案）等人聞訊亦到醫院
    前往探視知悉上情，亟思報復，期間有人提議砸毀乙○○所
    開設網路咖啡店，李春竹遂先行離院取出其所有手槍3把（
    義大利BERETTA廠牌92DS型口徑9MM制式半自動手槍、美國BE
    RETTA廠牌92FS型口徑9MM制式半自動手槍、義大利BERETTA
    廠牌92FS型口徑9MM制式半自動手槍各一把；均含彈匣一只
    ，每一彈匣可裝填子彈數15發，槍枝管制編號分別為
    0000000000、0000000000、0000000000 號）及29發以上、
    實際數量不明口徑9MM之制式子彈預藏在身，嗣於同日凌晨3
    時許，分別由戊○○駕駛車號末位數字4 碼為6789號之黑色
    賓士廠牌自用小客車、李春竹騎乘機車搭載甲○○方式，相
    約共同前往乙○○等經營網咖店「砸店」，途中適有不知情
    友人許健文、王逸文、陳祥文3人（均另經檢察官為不起訴
    處分）在附近「勇伯仔豆漿店」見狀，分騎乘機車，許健文
    並後載蔡瑞昇（均另經檢察官為不起訴處分）一同前往；另
    不知情友人蔡文龍、陳家寬、少年蔡承君（均另經檢察官為
    不起訴處分）亦在附近旗津區○○路麵攤吃麵時，見狀亦相
    約騎車前往觀看。戊○○、甲○○、李春竹同日約凌晨3時
    許，先行抵達乙○○所經營位於高雄市○○區○○路45號港
    都網網路咖啡店前，李春竹隨即取出其預先藏放在身之上開
    3把制式手槍及內裝填子彈彈匣，分別交由戊○○、甲○○2
    人各持1把，3人即共同持有制式手槍、子彈（何人持何把槍
    枝及持有子彈數量均不明），並基於加害他人之生命、身體
    或財產之恐嚇犯意聯絡，朝無人在內之咖啡店門以由外往內
    方向，共射擊3發子彈，將店內落地玻璃窗大門下緣及銅質
    門檻處射共穿出射入彈孔3處（槍彈射入口經鑑定無法比對
    係何把槍枝所擊發），並造成2處大面積輻射狀龜裂痕跡，
    子彈射穿大門後並彈著於店內木質吧台，在吧台下緣留有射
    入2處槍擊射入口，致令落地玻璃窗大門不堪使用（毀損部
    分未據告訴），並已致生危害於乙○○等人之人身、財產安
    全。嗣三人於同日凌晨3時6分許，共同抵達乙○○位在大關
    路30巷住處之巷口處，見乙○○與友人庚○○在前揭住處門
    口對面遮雨棚內泡茶聊天，均能預見約距20至30公尺處朝人
    體開槍射擊，顯有致人於死之可能，竟共同萌生殺人之犯意
    聯絡，分持上開制式90手槍各一把，朝乙○○所在方向前方
    接連射擊26發以上實際數目不明子彈（包括現場遺留2發未
    擊發退彈及24個彈殼，其中7發係槍枝管制編號00000000 00
    號手槍所射擊；7發係槍枝管制編號0000000000手槍所射擊
    ；10發係槍枝管制編號0000000000號手槍所射擊），又子彈
    射入口分別在遮雨棚前停放之車牌號碼XLK─027號機車之引
    擎蓋左側、置物箱及腳踏板處有4處、遮雨棚旁花台內向牆
    面有1處、遮雨棚花台間垂立之擋風塑膠布上有1處、花台上
    方公賣局紙箱上有1處直接射擊彈孔痕跡，乙○○聞槍聲即
    起身持塑膠椅作掩物欲出棚外查看，而行走約2步距離，步
    出遮雨棚外時，頭部左額處即遭槍彈擊中，子彈彈頭因貫穿
    出顱後左枕部，當場倒地不起，在場之甲○○、戊○○、李
    春竹及其他先後到場不知情之許建文等人見狀，於同日時7
    分許即騎駛原交通工具群起逃離現場，嗣經在屋內丙○○○
    、丁○○發現後即電話報警處理後，始悉上情。嗣為警調閱
    現場附近監視錄影帶畫面，通知丁○○指認後查知甲○○、
    戊○○涉有重嫌，經警循線查緝後，嗣甲○○、戊○○二人
    於翌（3）日始攜帶上開作案槍枝3支到案說明並為警查扣。
    另乙○○遭槍擊後經送往旗津醫院轉送阮綜合醫院急救，終
    於同年1月4日凌晨4時8分許，因上開頭部貫穿槍擊傷，致頭
    顱骨嚴重骨折、腦內大量出血，不治死亡。
二、案經高雄市政府警察局鼓山分局報請臺灣高雄地方法院檢察
    署檢察官偵查起訴。
    理  由
一、當事人、代理人或辯護人於法院調查證據時，知有第159條
    第1項不得為證據之情形，而未於言詞辯論終結前聲明異議
    者，視為有前項之同意，刑事訴訟法第159條之2第2項定有
    明文，而第159條第1項所稱「被告以外之人」，查同條項92
    年1月14修正理由第3段，不僅指證人，亦包含共同被告、共
    犯、被害人等非有證人身分之人，查被告甲○○及辯護人於
    本院準備程序中就本件相關證人及共同被告戊○○於警詢中
    供述證據能力表示無意見，迄於言詞辯論終結前，均未就此
    聲明異議，應認相關證人及共同被告戊○○於警詢中之供述
    得為證據，合先敘明。
二、殺人部分：被告甲○○於偵查及本院審理中固坦承於右揭時
    、地持扣案槍枝之一射擊6至7發子彈及被害人乙○○受有頭
    部中彈身亡之事實，惟矢口否認有殺人之犯意，於偵查中先
    辯稱：伊到現場後，乙○○跟一些人在門外坐，是因乙○○
    他們有人開搶，伊聽到槍聲才開槍還擊，伊只有對空鳴槍，
    目的只是在示威，並沒有殺人的故意云云，於本院審理中改
    辯稱：當時現場很暗，沒有看到人，故並未朝人射擊，開槍
    是往地上、天空打，也不知道有人中彈，只是示威，沒有殺
    人的意思云云，經查：
（一）被害人乙○○確係於92年1月2日因在本件案發現場頭部遭
      槍擊倒地，致頭部有子彈貫穿槍擊，造成，腦內嚴重大量
      出血，為被害人死亡原因，又被害人死亡時間為送醫3日
      後，即延至同年月4日4時8分不治死亡乙節，業經偵查機
      關相驗、解剖屍體及現場血跡反應鑑識無訛，此有臺灣高
      雄地方法院檢察署檢察官相驗屍體證明報告書、解剖紀錄
      報告、高雄市政府警察局鑑驗書及阮綜合醫院診斷證明書
      各1件在卷足稽（臺灣高雄地方法院檢察署相驗卷【下稱
      相驗卷】第10,11,32頁；高雄市政府警察局鼓山分局93年
      1 月26日高市警鼓分三字第0930000136號卷【下稱警卷卷
      3】第121頁；本院93年度度重訴字第96號【下稱審理卷】
      第61頁），則被害人乙○○確係因於92年1月2日遭受槍擊
      傷重致生死亡結果，槍擊事件與死亡結果間有相當因果關
      係，應可認定。
（二）被告甲○○於93年1月2日凌晨3時許，前往旗津醫院探望
      陳志玄後，即偕李春竹等人謀議向乙○○復仇尋釁，甲○○並搭乘李春竹所騎機車，與戊○○等人同赴命案現場，
      而李春竹在前往乙○○住處前，交付制式手槍1把及填充
      不詳數目子彈之彈匣予甲○○，三人在大關路30巷巷口共
      同持槍朝巷內射擊等節，為被告甲○○所不爭執，而被告
      甲○○確有持槍射擊之行為，另有同案被告戊○○及同時
      在場之證人許建文於警詢中供述渠等到現場後有看到甲○○連續射擊數槍等語明確（93年1月20日警詢筆錄，警卷
      卷3第36頁），及證人蔡瑞昇、丁○○於檢視監視錄影畫
      面後，指認被告甲○○為持槍射擊行為人之一無訛，並有
      現場監視錄影帶翻拍照片為佐（分見93年1月3日警詢筆錄
      ，同分局93年1月3日同字號【下稱警卷卷1】第
      70,108,109頁；93年1月2日警詢筆錄，警卷卷1第8頁），
      則被告甲○○於92年1月2日凌晨3時許以持有槍彈在上開
      處所接續射擊數發子彈之行為，亦堪認定。
（三）按行為人是否具有殺人之故意，加害時所用器具，被害人
      受傷多寡以及受傷部位是否為致命之處，有時雖可藉為認
      定有無殺意之心證，但究不能據為絕對之標準，尚須就行
      為人主觀犯罪認識與客觀犯罪事實，參酌社會上一般經驗
      法則論理為斷，最高法院八十四年度台上字第四０三號判
      決要旨可參。被告甲○○於本院審理中固屢稱伊係持槍射
      擊用意只是要示威，只朝地上或天空射擊，並未基於殺人
      故意而向乙○○射擊云云，惟查：
  １、本件槍擊案發現場環境及在場人前後舉動等情，業據證人
      庚○○到庭供述：當日伊與乙○○同坐在戶外遮雨棚內泡
      茶，乙○○座位面向巷口，伊面朝巷道方向坐，後來約有
      7至8人在巷口大聲叫罵，要乙○○出來，罵完後就聽見槍
      聲，伊即臥倒在地，臥地聽見有幾發子彈從伊上方平行飛
      過去，伊直覺要伸手抓住乙○○臥倒，但未抓到，乙○○
      當時聽到槍聲後，即從座位起身持塑膠椅，欲擋子彈並走
      出遮雨棚外，大約走了兩步距離就中彈倒地。當時遮雨棚
      有60燭光的燈泡，被告等人所在巷口位置與遮雨棚相距僅
      20至30公尺距離，中間沒有遮蔽物，30公尺外肉眼就可看
      到我們坐那裡泡茶等語，業據證述明確（本院94年3月4日
      審理筆錄第7至12頁，審理卷第90至95頁），則雖案發當
      時深夜三更，四週光線昏暗，惟以遮雨棚內仍留有60燭光
      燈光之燈泡亮度，且乙○○已有起身持椅掩護等移身取物
      動作，對比週遭昏暗環境，在棚內燈泡下飲茶之乙○○等
      人行止應更明顯，又被告等人站立於路燈下，與乙○○等
      人僅距約20至30公尺遠，當日天氣晴（現場勘察報告第1
      頁，審理卷第42頁），並無霧氣等天候因素阻礙視線，且
      二方相互目視可及距離間亦無遮蔽物阻絕乙節，已如證人
      所述，視線應屬清晰，被告等人應能目視遮雨棚內有人體
      身影的晃動，且被告與同行之人在開槍射擊前，有大聲叫
      囂，要乙○○出面乙節，亦據證人供述如前，則顯然被告
      甲○○等人應知悉遮雨棚內有人在內，則被告甲○○於審
      理中辯稱開槍前後均未發現有人在現場云云，委無足採，
      是以被告等人明知有人在遮雨棚內，仍然朝該方向對射擊
      乙節，洵堪認定。
  ２、而本件被告甲○○等人開槍射擊點與被害人中彈倒地之相
      對位置情形，經本案警方接獲報案後，即於同日（93 年
      1 月 2 日）五時三十分在現場封鎖線，進行勘察採證，
      並就結果製作現場圖，依現場圖所示，在大關路 30 巷巷
      口處至毗鄰同巷 2 之 1 號延伸至 2 之 2 號門前巷道路
      面發現遺留大量彈殼共計 24 發（現場圖證物編號 3 至
      26 號）、2 顆未發子彈（同圖證物編號 1,2 號），而依
      據專家證人即高雄市政府警察局刑事鑑識中心組長己○○
      到庭陳稱：「扣案半自動 90 手槍槍枝結構設計，子彈擊
      發後，彈殼是往射擊者右後方退膛飛出，本件射擊點是在
      巷口處，彈殼往右後方拋退時可能碰到旁邊 2 之 1 號、
      2 之 2 號住家外牆再反彈，彈殼集中處所應可佐以推斷
      射擊者站立位置」等情綦詳（本院 94 年 3 月 4 日審判
      筆錄第14頁，審理卷第97頁）；另大關路30巷內之遮雨棚
      外殘留大片血跡（現場圖編號27血灘跡證；相片清冊編號
      第36,37號），經採樣血跡反應與被害人相符，亦有高雄
      市政府警察局鑑驗書可佐。綜上跡證，可認距大量彈殼集
      中處之同路30巷2之1號大門左前方處，即大關路30巷巷口
      道路中央處，應係被告甲○○等3人持槍射擊所在位置；
      而遮雨棚外該血跡灘留地點即係被害人遭槍擊後倒地位置
      ，上開2處地點亦與證人庚○○供述被告等人現身叫罵時
      之方向位置，及證述被害人聽聞槍聲後，起身持椅走出棚
      外，約二步距離即中彈倒地等語互核無訛，並經其當庭繪
      製現場示意圖相對位置大致相符（94年3月4日審理筆錄，
      審理卷第119頁）。而以制式槍枝發射子彈具有強大殺傷
      力，能輕易穿透人體，對人之生命產生重大危害，為眾人
      所周知之事，且短程距離射擊較長程距離射擊更易命中目
      標，子彈穿透物體動能更大，被告等人亦明知此情，猶執
      制式手槍為傷人兇器，在約距20至30公尺距離內，朝被害
      人乙○○等人所在方向共同接續射擊26餘發子彈，果致被
      害人乙○○因此當場中彈，頭顱係遭子彈貫穿，因而受有
      左前額2.2公分×0.3公分入口傷及左後枕骨2.5公分×1.5
      公分出口傷等明顯槍傷（法醫解剖紀錄報告，相驗卷第21
      頁），顯見被告等人就當時在20至30公尺之短程距離內，
      朝遮雨棚有人方向擊發子彈，足致人於死之情應有認知，
      所辯否認殺人故意云云，委無足採。又辯護意旨另以鑑定
      證人己○○當庭謂本件屬「遠距離」射擊，而認被告射擊
      時距離非近，目標物不明確，而認無殺人故意等語，惟槍
      彈鑑識中所謂「遠距離」、「近距離」，係以能否在目標
      物週遭發現火藥殘跡為斷，則通常將槍口緊靠或極度接近
      目標物（如舉槍自殘或執刑處決情形），始會在射入傷口
      旁或衣物上附近留有火藥殘跡，除此之外，均屬遠距離射
      擊，而以本件20至30公尺內射擊距離之子彈推進動能，應
      認有相當殺傷力，自不待言，辯護意旨就此認射擊距離非
      近，目標物不明確等語，應容有誤會。
  ３、另經警方在被害人倒地處附近蒐集槍彈痕跡證物觀之，於
      遮雨棚前停放有車號 XLD ─027號機車之引擎蓋左側處、
      置物箱及腳踏板處留有4處槍擊痕跡（同圖證物編號第 45
       之 1 至 45 之 4 號，現場相片清冊編號 76 至79 號）
      ，機車前輪旁路面遺落彈頭1枚（同圖證物編號第47號，
      相片編號80,82號，為槍枝管制編號0000000000美國BERET
      TA廠牌92FS型口徑9MM制式半自動手槍所擊發），遮雨棚
      旁花台內向牆面留有1直接射擊彈孔（同圖證物編號第51
      號，相片編號第90至92號），遮雨棚鄰花台側垂立擋風透
      明塑膠布上有子彈貫穿痕（同圖證物編號第52，相片編號
      第90號），花台上擺置紙箱、油漆桶分別有子彈貫穿痕，
      並在紙箱內容物內尋獲彈頭1枚（同圖證物編號第52 之1
      、52之2號，相片編號第92至99號），另於機車車輪附近
      地面遺有鉛核、彈頭各1枚（同圖證物編號第46,47號，相
      片編號第80至82號，彈頭由同上編號槍枝所擊發），於大
      關路30巷四號前騎樓亦留有擊發子彈殘骸銅包衣、鉛核等
      物（同圖證物編號第48、49號，相片編號第84至86號），
      又上開花台上方堆置物品所採集子彈貫穿痕跡，離地高度
      均在82公分至93公分間等情，有卷附高雄市政府警察局刑
      事鑑識中心現場勘察報告（審理卷第42頁以下）、內政部
      警政署刑事警察局（下稱刑事局）93年1月13日刑鑑字第
      0930002537號槍彈鑑定書為證（臺灣高雄地方法院檢察署
      93年度偵字第535號卷【下稱偵查卷】第79頁以下），並
      有現場蒐證照片為佐（照片清冊編號第73至99號），則自
      上開子彈結構物遺留位置，及彈道穿透物體造成彈孔等現
      場之槍彈痕跡彈著位置觀之，均分布在被害人倒地處前後
      ，即自被告甲○○立姿持槍所在巷口位置，直線延長至被
      害人遭槍擊前立身遮雨棚外位置，二處地點連線前後近處
      ，均可發現上開槍彈痕跡證物，足認被害人中彈倒地前立
      身處已在被告等人開槍擊發子彈之彈道範圍內，可見被告
      等人確係朝向被害人乙○○立身處方向開槍無疑。
  ４、其次，扣案槍枝擊發子彈角度及飛行高度，經證人庚○○
      到場證稱：乙○○往外走出，我的手要抓他同時，看到有
      好幾顆子彈從乙○○頭上飛過，有幾顆子彈從我前上方平
      行飛過等語參照（94年3月4日審判筆錄第5,10頁），佐以
      前開物體發現之貫穿彈痕，彈著高度僅 82 公分至 93 公
      分間，可知彈道行進高度均在常人身高範圍內。又雖現場
      未尋得貫穿被害人頭部的致命彈頭，惟參以被害人頭部貫
      穿傷路徑，入口於左額部，出口為左枕部，途徑為左額、
      前顱骨、左腦、後顱骨、左後枕部，方向為前往後、朝下
      方（相驗卷第 21 頁），而被害人站姿遭受槍擊，被害人
      身高為 157 公分，亦可認定致命子彈貫穿被害人頭顱部
      時之飛行高度約在 150 公分，而自槍傷出入口位置，亦
      可認定該子彈射擊角度僅稍偏下方，就此彈頭命中被害人
      頭部高度及偏下，尚在人體身高範圍內，而以扣案半自動
      槍枝配置彈匣後，能在數秒內連續擊發彈匣內裝填子彈，
      有上開槍彈鑑定書可佐，除非持槍握姿有重大偏離，其他
      連續擊發子彈之彈道路徑及角度，應同該顆致命彈頭，均
      具擊中人體之高度可能性，是以被害人當時步出遮雨棚外
      所立身處所，已在前開數發子彈射擊彈著範圍之內，而被
      害人亦果因頭部中彈身亡，可資認定被告等人應係持槍向
      前方，朝被害人乙○○站立地點平舉射擊，綜合上情，即
      可認定被告持搶以此角度及高度射擊時，對子彈能擊中被
      害人應有認識及預見。
  ５、再者，本件扣案槍枝當場所有擊發子彈之正確數目，雖因
      警方蒐證無法全部蒐集所有遺留現場之槍彈跡證，然以扣
      案槍枝各可裝填 15 顆子彈，3 支最多可連續發射 45 發
      子彈，經證人即鑑識人員己○○當庭拆卸扣案槍枝彈匣檢
      視判斷無訛（審理筆錄第15頁，審理卷第98頁），而以現
      場圖內被告等人所在射擊點位置附所尋獲退膛彈殼多達24
      發，未發子彈2發，且確係分由扣案3把槍枝所擊發乙節，
      亦經前開現場勘察報告書及槍彈鑑定書載明，可認被告三
      人連續射擊次數至少在26發以上，復經本院勘驗現場監視
      光碟片，被告等人進出現場時間（包括步行至槍擊位置時
      間）僅30餘秒（本院94年2月23日勘驗筆錄），可知本件
      實際開槍射擊時間僅數秒，被害人防禦行動不及，而3支
      手槍射擊次數計達26發以上，子彈屬密集擊發，更能提昇
      命中射擊目標的機率，且被害人於步出棚外2步之距內即
      遭中彈。是以，綜合以上各節，就被告等人持槍射擊方向
      、距離及擊發子彈彈道高度、槍彈痕跡之彈著分布位置，
      已能證明被告等人應係朝被害人站立棚外處所連續直接射
      擊，顯見被告等人有致人於死之故意，而非僅係單純開槍
      示警之恐嚇意圖。
  ６、另查，雖其餘擊發子彈及射中乙○○頭顱部致命子彈之彈
      頭均未在現場尋獲，且被害人乙○○臥地週遭亦未發現其
      他彈孔痕跡，惟依卷附現場圖及照片清冊（相片編號第7,
      8,90 號）所示，現場一面瀕臨海岸線，大關路30巷之巷
      道沿海岸線鋪設，瀕海岸邊自同巷巷口延伸至巷內，僅有
      遮雨棚（內堆置桌椅、瓶罐等雜物）、花台及植栽矮木等
      地上物，及停放數量機車，對比花台、矮木及機車等物體
      高度，僅約及人之半身高度，復以警方蒐證現場封鎖線範
      圍僅如現場圖所示範圍內，以子彈發射角度及飛行高度，
      其他彈頭應有可能均未擊中上開物體，而彈著於封鎖線外
      之巷內他處，或飛越物體上方墬入海岸線外之海裡，致未
      在現場尋獲其他擊發子彈之彈頭及彈孔等槍彈痕跡，此有
      鑑識人員即證人己○○亦證稱：因為彈頭會飛遠，並受風
      速影響，所以找到彈頭不容易等語可供參酌（審判筆錄第
      17頁，審理卷第100頁），即可說明未尋獲本件其他彈頭
      原因。輔以本件數秒內瞬間擊發26餘發子彈，各發子彈射
      擊時點密集等情已如上述，則應可推論未尋獲子彈飛行方
      向及途徑，應與上開蒐證所得槍彈痕跡之彈著分布位置無
      重大偏離，即應均係朝向被害人乙○○所在方向所擊發。
  ７、又被告甲○○雖辯以射擊方向係對上空或對地面，然若被
      告等人確係向地面射擊，子彈落地應會有不少彈著點，但
      本件經警自射擊點以平行搜尋法延伸至被害人倒地處地面
      ，蒐證結果地面均未見有彈著點，原因應係槍枝未向地面
      射擊，另觀諸前開停放遮雨棚前機車上彈孔（現場圖證物
      編號第 45 之 1 至 45 之 4），均係遭子彈直接射擊所
      生，並非子彈射擊地面反彈之跳彈所致等情，亦由證人己○○供述明確在卷（審判筆錄第15,18,19頁，審理卷第98
      頁以下），則可認所辯係朝地面射擊云云，已難置信。又
      參照現場機車、花台等物品上有發現多處彈孔、子彈貫穿
      痕跡，高度均在82公分至93公分間，亦如前所證，倘被告
      等人係對空鳴槍，而非持槍平舉射擊屬實，因對空鳴槍及
      平舉射擊角度二者相差甚鉅，採對空鳴槍射擊方式，本件
      所有子彈道路徑或彈著點，均不可能分布在上開物體之上
      ，又因二者偏差角度極大，倘係刻意對空射擊時，縱有誤
      差偏離，擊發子彈應無誤中前方20至30公尺之短距離物體
      之理。再佐以被害人頭部確有入口左額部，出口左枕部之
      貫穿傷，已如前述，則此顆致命彈道途徑，亦與朝地面或
      對空射擊子彈應行途徑間，有重大明顯誤差，則被告辯以
      其只是向地面、上空開槍示威亦有不實，均不足採認。
  ８、末查證人庚○○固稱：子彈起先是朝地上打，並沒有對著
      伊與乙○○打，對方開槍只是要警告，如果乙○○當時有
      趴下，應該不會中彈，又對方如果真的要殺人，不可能隔
      著一個巷子開槍等語（本院 94 年 3 月 4 日審理筆錄，
      審理卷第 88 頁以下）。惟現場地面經警蒐證結果，未發
      現槍彈彈著痕跡，不足認被告等人係朝向地面射擊乙節，
      已如前述。又以乙○○與證人庚○○等人所在遮雨棚內與
      乙○○址在高雄市○○區○○路 30 巷 4 號之住所，二
      處隔巷相對，如被告等人確因光線昏暗未見遮雨棚內有人
      在內，為收示威實效，應如前開射擊港都網網路咖啡店之
      同一方法，會選擇朝向巷道他側之乙○○住處門窗或建物
      下緣處射擊，以引發乙○○居家生活安全之恐懼，焉會反
      向堆置桌椅雜物之遮雨棚及花台等方向射擊。至於證人庚○○所述：被告等人隔巷開射擊用意只在警告，非意在殺
      人云云，係揣測射擊者心裡內在動機，應屬個人臆測之詞
      ，且證人聽聞槍聲即已俯臥在地，理應無暇再抬頭遠望觀
      察持槍者動向，證人上開所述之詞亦難資為被告有利認定
      甚明，故被告甲○○所辯未見有人在遮雨棚處，其開槍用
      意僅在示威警告云云，均不足信。
（四）至於被告甲○○於警詢、偵查中屢辯稱伊到現場後，看到
      多人在乙○○家門外，因乙○○等人先開槍，伊與戊○○
      等人始開槍還擊云云（93 年1月3日警詢筆錄，警卷卷2二
      第14至16頁；93年1月4日偵訊筆錄，偵查卷第6頁），惟
      於本院審理中卻供述當時現場很暗沒有看到人云云（本院
      94年3月4日審理筆錄第9頁，審理卷第92頁），被告所述
      就現場是否有人在場乙節，前後已有重大矛盾不一致之情
      ，且案發當時乙○○身旁確實僅有庚○○一人陪同在遮雨
      棚內泡茶，其餘乙○○家人丙○○○、丁○○等人均在屋
      內，聽到槍聲後才出來，渠等均無開槍的舉動，亦未持有
      槍枝等情，業據證人庚○○於審理中供述明確（本院94年
      3月4日審理筆錄第8頁，審理卷第91頁），另經警事後採
      驗被害人乙○○左右手虎口處及所佩掛掌心鋁座，以掃描
      式電子顯微鏡、Ｘ射線能譜分析法及呈色試驗法等檢驗方
      法分析結果，均未同時檢出射擊火藥殘跡之特性金屬元素
      鋇─鉛─銻（Ba─Pb─Sb）成分，且被害人乙○○中槍倒
      地處附近亦未發現射擊後所產生彈殼等節，分別有刑事局
      93年4月27日刑鑑字第093000527 號鑑驗通知書乙紙及前
      開現場勘察報告在卷足參（審理卷第48頁研判與分析第
      3點；同卷第59頁），應可認定死者遭射擊倒地前並未有
      持槍擊發子彈，則被告甲○○前辯稱因對方開槍，始行還
      擊防衛云云，明顯與事實未合，亦無足採信。
三、槍砲部分：訊據被告對當日以持有扣案槍枝其中 1 支及子
    彈而參與槍擊咖啡店及乙○○之犯行坦認不諱，此部非法持
    有槍彈部分之事實，尚有證人蔡瑞昇、蔡文龍於警詢、偵查
    中指證被告甲○○於案發現場持有槍械乙節無訛（93年1月
    12日、93年1月19日警詢筆錄，警卷卷3第3,20頁；93年1月
    19日偵訊筆錄，93年度偵聲字第30號卷，第10頁），其未經
    許可持有手槍及子彈之犯行已堪認定。雖被告就持有槍枝時
    間供述不一，其於偵查中稱：「李春竹在旗津醫院拿（槍枝
    ）給我，對方在醫院持槍威嚇我們，李春竹聽到就回去拿三
    支槍出來，拿一支槍給我，另一支給戊○○，我們要一起去
    找他們理論」（偵查卷第39頁），於本院準備程序中改稱：
    「槍彈是李春竹在機車上時拿給我的」（本院審理卷第30頁
    ），於審理程序中復改稱：「李春竹是到現場時把槍拿給我
    的」（審理筆錄第27頁，本院審理卷第110頁），惟被告甲○○持有槍彈係於槍擊事件發生前，即由李春竹所交付乙節
    應可認定。另扣案之義大利BERETTA廠牌92DS型口徑9MM制式
    半自動手槍、美國BERETTA廠牌92FS型口徑9MM制式半自動手
    槍、義大利BERETTA廠牌92FS型口徑9MM制式半自動手槍各一
    把（槍枝管制編號各為0000000000、0000000000、00000000
    00號）均機械性能良好，可擊發同口徑制式子彈，認具有殺
    傷力，又口徑9MM之制式子彈二顆雖於案發時並未擊發，為
    未發彈，然經送鑑驗結果，亦認具有殺傷力，又經鑑識中心
    現場勘察採證現場遺留彈殼，與前開在槍擊現場扣得之9MM
    彈頭、彈殼及子彈碎片紋痕特徵相吻合，確係扣案3支手槍
    所擊發等節，有前開刑事局槍彈鑑定書附卷可佐（偵查卷第
    80 頁），而扣案槍枝係被告甲○○、戊○○於案發後攜帶
    警局投案時所扣得，故被告甲○○就此部分之自白與事實相
    符，其未經許可持有槍、彈之犯行亦堪認定。
四、恐嚇危害安全部分：另被告甲○○等 3 人在前往槍擊乙○○現場前，途經旗津區○○路 45 號乙○○家人所經營之港
    都網網路咖啡店時，有持槍向店內射擊之行為，業據被告甲○○於審理中供述：「李春竹有向網咖店開槍，我也有去，
    但沒有打」等語，惟因扣案手槍槍身經鑑定僅殘留微量汗液
    ，均未發現可資比對人別身分指紋，有前開現場勘察報告可
    佐（審理卷第47頁），尚未能徒憑共同正犯甲○○一人供述
    ，即認定射擊行為人確係李春竹，然現場確有遭子彈射擊跡
    證，即咖啡店大門落地窗下緣處及銅質門檻，有發現穿透門
    板由外向向之彈孔3枚，另分別在內門檻處、店內近門板處
    之木質吧台下緣或底部等處，亦發現子彈射出口、子彈外層
    銅包衣或彈頭鉛核及子彈射入口等情，此有現場蒐證相片（
    照片清冊編號第55至72號）可佐，應認3顆子彈擊發後貫穿
    玻璃門板及銅質門檻，再射入店內吧台下緣或底部，堪以認
    定，亦有前開現場勘察報告（審理卷第47頁）、刑事局槍彈
    鑑定書（偵查卷第82頁）、及現場蒐證相片（照片清冊編號
    第46至53號）在卷足稽，而以彈著位置均分布在咖啡店門緣
    下方或門檻，毀損物品均在近地面之低位，且擊發子彈約僅
    3顆，應可認開槍者僅係基於示警威嚇之意思，被告甲○○
    共同參與此部犯行，亦堪認定。
五、論罪：被告行為後，槍砲彈藥刀械管制條例已於 94 年 1
    月 26 日修正公布部分條文，於同年月 28 日施行，惟刪除
    修正條文部分與本件論罪法條無涉，不生比較新舊法問題，
    合先敘明。本件被告甲○○共同與戊○○、李春竹二人持槍
    彈，基於殺人之犯意聯絡，而射擊乙○○致死，核其所為係
    犯刑法第 271 條第 1 項之殺人罪、槍砲彈藥刀械管制條例
    第 7 條第 4 項之未經許可持有手槍罪、同條例第 12 條第
    4 項之未經許可持有子彈罪。被告甲○○與同案被告戊○○
    、李春竹其就本件犯行，互有犯意聯絡及行為分擔，為共同
    正犯。又被告甲○○持槍，朝被害人所在方位連續射擊數槍
    之行為，因係基於同一殺人犯意下之接續行為，僅侵害一生
    命法益，只論以一殺人既遂罪。其一持有行為持有具殺傷力
    之制式手槍及子彈，為想像競合犯，應從一重論以持有手槍
    罪；其持有手槍與殺人犯行間，有方法結果之牽連關係，為
    牽連犯，應從一重之殺人罪處斷。又按恐嚇危害安全之危險
    行為，因刑法之恐嚇罪，係僅以通知加害之事使人恐怖為已
    足，不必果有加害之意思，更不須有實施加害之行為，倘若
    在實施戕害他人生命之行為時，先出言恐嚇，應已為其後進
    而傷害及殺人之實害行為所吸收，而無再論以恐嚇罪之餘地
    ，最高法院75年度臺上字第5480號判決，查被告甲○○等三
    人以向乙○○所經營咖啡射擊子彈之方式，通知以加害生命
    、身體之事，致生危害於乙○○及家人安全，應該當恐嚇危
    害安全罪要件，起訴書雖未載及恐嚇危害安全部分之事實，
    惟既與傷害及殺人部分具高低度行為之吸收關係，為起訴效
    力所及，本院自應併予審理，並揆諸上開判決意旨，恐嚇危
    害安全罪已為殺人罪行所吸收而不另論該罪。
六、辯護意旨固以：被告於案發後攜帶上開行兇槍枝向警方投案
    ，而認被告符合自首條件等語，而查被告甲○○及戊○○二
    人係於93年1月3日20時25分許到高雄市政府警察鼓山分局刑
    事組接受詢問之事實，固有調查筆錄2份為佐（警卷卷2第1
    、12頁），惟員警詢問中被告甲○○僅供述案發時持有扣案
    槍枝中1把及當場有開槍示威等情，然稱並未對乙○○本人
    開槍，而是朝天空開槍云云，則被告甲○○就其殺人部分應
    認並未表明自己係以犯人身分到案，並表明願接受裁判之意
    思，其是否符合自首要件已非無疑。又本件持槍殺人案件，
    被害人乙○○之子丁○○於同年1 月2日凌晨本件案發後，
    隨即於同日6時許赴同分局旗津分駐所配合偵查員製作詢問
    筆錄，詢問中供述乙○○遭人持槍槍擊送醫經過綦詳，並指
    認戊○○、及綽號「波仔」之男子涉案（警卷卷1第1頁以下
    ），並經警調閱現場附近巷口監視錄影帶辨識後，丁○○並
    於同（2）日19時30分許，到同所指認被告甲○○為持槍行
    為人之一，並稱因在案發三個月前曾看過甲○○與人打架，
    故能確定影像畫面中之人綽號「波仔」之男子為甲○○等語
    （警卷卷1第8頁），是以，本件偵查犯罪機關在上開被告甲○○投案時點前已發現犯罪事實，對涉案犯人亦已能掌握甲○○等人為調查對象，辯護意旨認被告甲○○投案符合犯罪
    事實未發覺或未知犯人前之自首減刑要件，自無可採。
七、科刑：爰審酌被告甲○○前於 90 年間因走私案件，經本院
    以90年度訴字第3161號判處有期徒刑6月，宣告緩刑3年確定
    ，有臺灣高等法院被告全國前案紀錄表在卷可稽，其於緩刑
    中又犯本件殺人及持有槍彈等罪，顯然緩刑宣告對其未收警
    愓之效，而其未經許可持有制式槍、彈，已嚴重危害社會治
    安及他人生命、身體安全，復因細故，即同他人糾眾公然持
    槍尋釁槍殺他人，所為逞凶鬥狠、目無法紀，罔顧人命，惡
    性重大，自應受相當之刑事非難，並且被告犯後猶卸詞否認
    殺人行兇犯意，未見幡然悛悔之態度等一切情狀，量處如主
    文所示之刑，又以被告持槍殺人之犯罪性質，應認有褫奪公
    權之必要，併予宣告褫奪公權10年。
八、沒收：扣案之義大利BERETTA廠牌92DS型口徑9MM制式半自動
    手槍、美國BERETTA廠牌92FS型口徑9MM制式半自動手槍、義
    大利BERETTA廠牌92FS型口徑9MM制式半自動手槍各一把（均
    含彈匣各一只，槍枝管制編號分別為0000000000、00000000
    00、0000000000號），口徑9MM未發子彈2顆，均具殺傷力，
    業經鑑驗無訛如前所述，確係槍砲彈藥刀械管制條例第4條
    所定之槍砲、彈藥，係違禁物，亦係供被告甲○○等人共同
    殺人所用之物，應依刑法第38條第1項第1款之規定，併予宣
    告沒收。
九、辯護人於審理期日中，以庚○○證稱乙○○當時酒醉，認乙○○借酒壯膽走出棚外，致遭槍擊，公訴人則認被害人乙○○血液送驗結果未有酒精反應（相驗卷第 39 頁），而認庚○○部分證述有與事實不符處，而認有再行調查被害人體內
    酒精反應之必要。惟本院認被害人乙○○於案發當日遭槍擊
    前是否飲酒，與被告甲○○等人殺人犯行間，就被告殺人犯
    行構成要件或本案量刑要件等，均無關聯性，本院認被告前
    開論罪科刑部分均已明確，應無調查之必要，末此敘明。
據上論斷，應依刑事訴訟法第299條第1項前段，槍砲彈藥刀械管
制條例第7條第4項、第12條第4項，刑法第11條前段、第28條、
第271條第1項、第55條、第37條第2項、第38 條第項1第1款，罰
金罰鍰提高標準條例第1條前段，判決如主文。
本案經檢察官楊儭華到庭執行職務。
中　　華　　民　　國　　94　　年　　3 　　月　　29　　日
                刑事第十四庭審判長法　官  陳銘珠
                                  法  官  洪乙心
                                  法  官  林瑋桓
以上正本證明與原本無異。
如不服本判決，應於收受送達後十日內向本院提出上訴書狀。
　　　　　　　　　　　　　　　　　書記官  黃進遠
中　　華　　民　　國　　94　　年　　3 　　月　　29　　日
附錄本判決論罪科刑依據之法條：
刑法第271條第1項：
殺人者，處死刑、無期徒刑或十年以上有期徒刑。
槍砲彈藥刀械管制條例第7條：
未經許可，製造、販賣或運輸火砲、肩射武器、機關槍、衝鋒槍
、卡柄槍、自動步槍、普通步槍、馬槍、手槍或各類砲彈、炸彈
、爆裂物者，處死刑、無期徒刑或七年以上有期徒刑；處徒刑者
，併科新台幣三千萬元以下罰金。
未經許可，轉讓、出租或出借前項所列槍砲、彈藥者，處無期徒
刑或五年以上有期徒刑，併科新台幣一千萬元以下罰金。
意圖供自己或他人犯罪之用，而犯前二項之罪者，處死刑或無期
徒刑；處徒刑者，併科新台幣五千萬元以下罰金。
未經許可，持有、寄藏或意圖販賣而陳列第一項所列槍砲、彈藥
者，處五年以上有期徒刑，併科新台幣一千萬元以下罰金。
第一項至第三項之未遂犯罰之。
槍砲彈藥刀械管制條例第12條第4項：
未經許可，持有、寄藏或意圖販賣而陳列子彈者，處五年以下有
期徒刑，併科新台幣三百萬元以下罰金。
